【裁判字號】    99,易,1033
【裁判日期】    990630
【裁判案由】    妨害公務等
【裁判全文】
臺灣高雄地方法院刑事判決              99年度易字第1033號
公  訴  人  臺灣高雄地方法院檢察署檢察官
被      告  丙○○
上列被告因妨害公務等案件，經檢察官提起公訴（98年度偵字第
22611 號），嗣因被告於本院準備程序中就被訴事實為有罪之陳
述，本院告知被告簡式審判程序之旨，並聽取當事人之意見後，
由本院合議庭裁定改由受命法官獨任依簡式審判程序進行，判決
如下：
    主  文
丙○○犯不能安全駕駛動力交通工具罪，處有期徒刑參月，如易
科罰金，以新臺幣壹仟元折算壹日；又犯侮辱公務員罪，處拘役
肆拾日，如易科罰金，以新臺幣壹仟元折算壹日；又犯妨害公務
執行罪，處拘役伍拾日，如易科罰金，以新臺幣壹仟元折算壹日
。前開拘役部分，應執行拘役柒拾伍日，如易科罰金，以新臺幣
壹仟元折算壹日
    事  實
一、丙○○於民國98年7 月29日凌晨1 時許，因欲提神，而在高
    雄市○○路上某處飲用含有酒精成分之「維士比」後，明知
    其酒後已達不能安全駕駛動力交通工具之程度，仍執意駕駛
    車牌號碼773-YT號營業小客車上路，欲前往高雄市技擊館，
    嗣於同日凌晨2 時30分許，行經高雄市苓雅區○○○路西側
    便道內側車道與三多一路交岔路口停等紅燈時，因精神不濟
    且不勝酒力而在駕駛座上睡著。嗣高雄市政府警察局苓雅分
    局三多路派出所員警乙○○、甲○○接獲勤務中心通報，而
    於同日凌晨2 時40分許前往上開地點處理，員警抵達上開地
    點並喚醒沈睡之丙○○後，因聞其身上酒味濃厚，故於同日
    凌晨2 時58分許對其施以酒精濃度呼氣測試，測得其呼氣酒
    精濃度為每公升0.41毫克，惟丙○○不服取締，拒絕在酒精
    濃度測試單上簽名，竟基於侮辱公務員、公然侮辱及妨害公
    務員依法執行職務之犯意，於乙○○、甲○○依法執行職務
    之際，在上開公眾可共見共聞之場所，當場以「你娘老芝麥
    、幹你娘」等語（台語發音）辱罵乙○○，隨後又作勢握拳
    並向乙○○恫稱：「你相不相信我會揍你」等語，並與乙○○發生肢體拉扯，以上開強暴、脅迫方式妨害乙○○依法執
    行職務。
二、案經乙○○告訴及高雄市政府警察局苓雅分局移送臺灣高雄
    地方法院檢察署檢察官偵查起訴。
    理  由
一、本件被告丙○○所犯並非死刑、無期徒刑、最輕本刑為3 年
    以上有徒刑之罪或高等法院管轄第一審案件，而其於準備程
    序進行中，被告先就被訴事實為有罪之陳述，經法官告知簡
    式審判程序之旨，並聽取公訴人及被告之意見後，本院認適
    宜改依簡式審判程序進行，爰依刑事訴訟法第273 條之1第1
    項、第284 條之1 規定，由本院合議庭以裁定由受命法官獨
    任進行簡式審判程序，合先敘明。
二、上揭事實，業據被告於本院審理時坦承不諱，核與證人即告
    訴人乙○○於偵查中所為之證述相符，另有證人甲○○於偵
    查中之證詞可佐，此外，復有卷附之高雄市政府警察局舉發
    違反道路交通管理事件通知單、酒精濃度測試單、刑法第一
    百八十五條之三案件測試觀察紀錄表各1 紙、現場錄影蒐證
    光碟1 片、錄影蒐證翻拍照片5 張、現場照片4 張、車籍資
    料查詢表1 紙、勘驗筆錄1 份附卷可查（見偵查卷第9 、11
    至16、35、47至50頁）。又按刑法第185 條之3 之不能安全
    駕駛動力交通工具罪係抽象危險犯，非實害犯，行為人客觀
    上已達不能安全駕駛之程度，且主觀上知其飲酒可能造成不
    能安全駕駛結果，竟仍放任自己駕駛，即應認有故意，而該
    當該罪。至於是否達「不能安全駕駛之程度」之認定，應依
    具體個案之實際情形判斷之，而依醫學實驗證明所得經驗法
    則，對於吐氣酒精濃度達每公升0.25毫克（ＭＧ＼Ｌ）以上
    時，將使駕駛人產生複雜之技巧障礙、駕駛能力變壞之行為
    表現，肇事比率比一般未飲酒時高出2 倍；而吐氣酒精濃度
    達每公升0.5 毫克以上時，將使駕駛人產生說話含糊、腳步
    不穩之行為表現，肇事比率比一般未飲酒時高出7 倍；如吐
    氣酒精濃度達每公升0.55毫克以上時，將使駕駛人產生平衡
    感與判斷力障礙升高之行為表現，肇事比率比一般未飲酒時
    高出10倍；如吐氣酒精濃度達每公升0.75毫克時，駕駛人將
    產生明顯酒醉、步履蹣跚之行為狀態，其肇事比率比一般高
    25倍；至吐氣酒精濃度達每公升1 毫克時，將造成中度中毒
    ，有步態不穩、噁心、嘔吐、精神混惑不清狀態（參見蔡志
    中著，對飲酒不能安全駕駛之執法研究，司法院第46期業務
    研究會講義）。故吐氣酒精濃度達每公升0.55毫克以上時，
    即達絕對「不能安全駕駛之程度」。因該0.55毫克之數值，
    係經由實際偵測所得之統計值，為經驗科學上所肯定之客觀
    實驗數據，是以該數值作為絕對不能安全駕駛之標準，不僅
    不違反經驗法則，且免舉證之困難。準此，若吐氣酒精濃度
    達每公升0.55毫克以上時，應認已達絕對不能安全駕駛之程
    度，若數值在此之下，仍須輔以客觀事實，方可認定是否已
    達不能安全駕駛之程度，並應由檢察官就此負舉證責任。本
    件被告於上揭時、地經員警對其施以酒精濃度測試，其呼氣
    酒精濃度已達每公升0.41毫克，有酒精濃度測試單附卷可按
    ，依前揭說明，雖未達絕對不能安全駕駛之程度，惟被告於
    飲酒後駕駛上開營業小客車上路，竟於上揭路口停等紅燈時
    在駕駛座上睡著，而被告於本院準備程序中亦供稱其在等紅
    燈時睡著，是因為太累的關係，而喝酒也有一點關係等語明
    確（見本院易字卷第11頁），益徵被告之飲酒行為亦為導致
    其精神狀況欠佳之原因，且已達於不能安全駕駛動力交通工
    具之情狀甚為明確。綜合上開各項事證，足認被告之任意性
    自白與事實相符，應堪採信。綜上，本案事證明確，被告犯
    行堪以認定，應依法論科。
三、按刑法第135 條第1 項之妨害公務罪，以行為人對於公務員
    依法執行職務時，施以強暴、脅迫，即屬當之；所稱「強暴
    」，係指一切有形力即物理力之行使而言，不問其係對人或
    對物為之均包括在內；所稱「脅迫」，則指以侵害生命、身
    體、自由、名譽、財物之不法為目的之意思，通知對方足使
    其生恐怖之心之一切行為而言，此有最高法院82年度台上字
    第608 號判決要旨可供參照。是核被告丙○○所為，分別係
    犯刑法第185 條之3 之不能安全駕駛動力交通工具罪、第14
    0 條第1 項之侮辱公務員罪、第309 條第1 項公然侮辱罪及
    第135 條第1 項之妨害公務執行罪。又被告於上揭時、地以
    前開與員警乙○○執行職務全然無關之不雅言詞辱罵乙○○
    ，係一行為同時觸犯上開侮辱公務員罪、公然侮辱罪，為想
    像競合犯，應依刑法第55條之規定，從較重之侮辱公務員罪
    處斷。被告所犯上開三罪，犯意各別，行為互異，應予分論
    併罰。爰審酌被告前已因酒後駕車犯行，經臺灣臺南地方法
    院以97年度交簡字第2096號判決判處罰金新臺幣8 萬元確定
    ，有臺灣高等法院被告前案紀錄表1 份在卷可查，竟仍不知
    悔改而再犯本案，其酒後駕車之行為不僅漠視自己安危，更
    罔顧公眾之生命、身體法益，所為實不足取，且其於員警依
    法執行職務時，竟不思謹言慎行而口出穢語辱罵員警，並以
    「你相不相信我會揍你」等言詞及肢體拉扯之方式對員警施
    以強暴、脅迫行為，其藐視法治及挑戰執法公權力之心態及
    行為，已危害公務員對於公務之執行，殊無足取，自應受相
    當程度之刑事非難，復審酌被告犯罪之動機、目的、手段、
    智識程度及生活狀況均非佳，以及其於本院審理時尚能坦承
    全部犯行等一切情狀，分別量處如主文所示之刑，且就拘役
    部分定其應執行之刑，並各諭知易科罰金之折算標準，以資
    懲儆。
據上論斷，應依刑事訴訟法第273 條之1 第1 項、第299 條第1
項前段，刑法第135 條第1 項、第140 條第1 項、第185 條之3
、第309 條第1 項、第55條、第41條第1 項前段、第51條第6 款
，刑法施行法第1 條之1 第1 項、第2 項前段，判決如主文。
本案經檢察官王清海到庭執行職務。
中    華    民    國    99    年    6     月    30    日
                    刑事第十八庭  法  官  陳芸珮
以上正本證明與原本無異。
如不服本判決應於收受送達後10日內向本院提出上訴書狀，並應
敘述具體理由；如未敘述上訴理由者，應於上訴期間屆滿後20日
內向本院補提理由書（均須按他造當事人之人數附繕本）「切勿
逕送上級法院」。
中    華    民    國    99    年    6     月    30    日
                                  書記官  蔡淑貞
附錄本案論罪科刑法條：
中華民國刑法第135條第1項
對於公務員依法執行職務時，施強暴脅迫者，處3 年以下有期徒
刑、拘役或3 百元以下罰金。
中華民國刑法第140條第1項
於公務員依法執行職務時，當場侮辱，或對於其依法執行之職務
公然侮辱者，處6 月以下有期徒刑、拘役或1 百元以下罰金。
中華民國刑法第185條之3
服用毒品、麻醉藥品、酒類或其他相類之物，不能安全駕駛動力
交通工具而駕駛者，處1 年以下有期徒刑、拘役或科或併科15萬
元以下罰金。
中華民國刑法第309條第1項
公然侮辱人者，處拘役或3 百元以下罰金。

司法院資訊處製作；財團法人民間司法改革基金會備份。
